【裁判字號】    97,審易,2464
【裁判日期】    971217
【裁判案由】    贓物
【裁判全文】
臺灣高雄地方法院刑事判決            97年度審易字第2464號
公  訴  人  臺灣高雄地方法院檢察署檢察官
被      告  甲○○
                    （現另案於臺灣高雄第二監獄執行中）
上列被告因贓物案件，經檢察官提起公訴（97年度偵字第25889
號），本院判決如下：
    主  文
甲○○犯收受贓物罪，累犯，處有期徒刑捌月。
    事  實
一、甲○○前因公共危險案件，經法院判處有期徒刑3 月確定，
    於民國94年4 月13日易科罰金執行完畢（構成累犯）。詎仍
    不知警惕，明知真實姓名、年籍均不詳之成年男子所交付8
    袋漁塭用電纜線（總重約為50.2公斤，且均為蔡炳元所有，
    而於97年9 月8 日4 時50分前某時，在坐落高雄縣路竹鄉○
    ○村○○段143 、144 、144-3 、144-10地號土地之4 處漁
    塭遭竊者）係屬贓物，竟為貪圖新臺幣（下同）1,000 元之
    代工報酬，於97年9 月8 日4 時50分許，在高雄縣路竹鄉下
    坑村之水利局土庫排水工程第三出口處（下稱前開第三出口
    處），應允代為燒熔外皮以取出裸銅而予收受之。惟因適巡
    經前開出口處之保全人員朱偉中察覺甲○○獨自蹲杵在地，
    且身旁擺有8 袋電纜線，形跡可疑，乃報警前來，於97年9
    月8 日5 時許，在前開第三出口處逮獲甲○○，且自甲○○
    身上扣得其所有之鉗子1 支、打火機2 只，另並當場查扣前
    開8 袋漁塭用電纜線（已發還予蔡炳元取回），與剪刀、鉗
    子各1 支。
二、案經高雄縣政府警察局湖內分局報請臺灣高雄地方法院檢察
    署檢察官偵查起訴。
    理  由
壹、證據能力方面
    本判決所引用之證據資料（詳後引用之各項證據），其中係
    屬傳聞證據部分，縱無刑事訴訟法第159 條之1 至第159 條
    之4 或其他規定之傳聞證據例外情形，亦因被告甲○○及檢
    察官均已於本院審理期日中，明示同意作為證據使用；本院
    審酌卷內並無事證顯示各該陳述之作成時、地與週遭環境，
    有何致令陳述內容虛偽、偏頗之狀況後，也認為適當，依刑
    事訴訟法第159 條之5 第1 項之規定，為傳聞法則之例外，
    應有證據能力。
貳、實體方面
一、訊據被告甲○○就其為警於97年9 月8 日5 時許，在前開第
    三出口處逮捕，且斯時其身旁恰擺有8 袋被害人蔡炳元失竊
    之漁塭用電纜線等情，固不諱言，惟矢口否認有何收受贓物
    之犯意，而辯稱：我於97年9 月8 日近5 時經過前開第三出
    口處之際，有一位成年男子將前開8 袋漁塭用電纜線拿到該
    處，並以1,000 元之報酬請我幫忙燒熔外皮以取出裸銅，因
    我有親友在從事漁塭養殖業，所以我一看到該8 袋電纜線就
    知道那是漁塭使用的，進而再觀察電纜線的截斷痕跡，即瞭
    解該批電纜線都是偷剪的，我即向對方表示電纜線是偷來的
    我不願意幫忙燒，我實際上並沒有收受贓物云云（本院審判
    筆錄第7 頁）。經查：
(一)前開8 袋漁塭用電纜線均為蔡炳元所有，且甫於97年9 月8
    日4 時50分前某時，在坐落高雄縣路竹鄉○○村○○段143
    、144 、144-3 、144-10地號土地之4 處漁塭遭竊，而係屬
    贓物，且被告也明知前開8 袋漁塭用電纜線俱為贓物；又水
    利局土庫排水工程保全人員朱偉中係因見被告獨自蹲杵在前
    開第三出口處，且身旁擺有前開8 袋漁塭用電纜線，乃旋報
    警於97年9 月8 日5 時許當場逮獲被告，並自被告身上扣得
    其所有之鉗子1 支、打火機2 只，及另扣得前開8 袋漁塭用
    電纜線，與剪刀、鉗子各1 支各情，為被告坦言在卷（本院
    審理筆錄第2-3 頁），且經證人朱偉中於警詢（警卷第3-4
    頁）及證人蔡炳元迭於警詢、偵查中（警卷第1-2 頁、偵卷
    第37-38 頁）證述明確，復有扣押筆錄暨扣押物品目錄表1
    份（警卷第9-11頁）、現場照片24張（警卷第23-26 頁）、
    蔡炳元出具之電線設置圖（漁塭現場圖）與贓物認領保管單
    各1 份（偵卷第38頁反面、警卷第18頁）在卷，及前開8 袋
    漁塭用電纜線、鉗子2 支、打火機2 只、剪刀1 支扣案可稽
    ，自堪認定。
(二)被告雖於本院審理中改依首開情詞置辯。惟查，被告於警詢
    中乃陳稱：對方於近5 時之際，將8 只內裝電纜線的袋子放
    在前開第三出口處，請我協助燒熔電纜線的外皮取出裸銅，
    我有同意等語明確（警卷第6 、7 頁）；及於偵查中，更陳
    稱：對方約在5 點左右（應為「4 時50分許」之誤）將電纜
    線交給我，並表示若我能協助燒熔該批電纜線的外皮，願意
    支付1,000 元的報酬給我吃紅，我說我願意幫忙燒，也有問
    對方究竟去哪裡偷得電纜線的等語綦詳（偵卷第44、23頁）
    。本院經核被告前開警詢、偵查中自白，俱相一致；再佐諸
    本院前所認明保全人員朱偉中、員警先後發覺、逮獲被告時
    ，被告均係獨自1 人蹲杵在前開第三出口處，而身旁則明顯
    擺有前開8 袋漁塭用電纜線，及員警也恰好自被告身上扣得
    足供燒熔電纜線外皮使用之打火機，且數量達2 只等節，茍
    非被告已明確應允行竊者代為進行電纜線外皮之燒熔工作，
    被告焉需隨身攜帶數量非僅單一之打火機？而行竊者復焉有
    將行竊所得，全數放置在前開第三出口處，而未派員加以看
    管或稍予遮掩、藏匿，致令竊盜犯行流於徒勞之可能？益徵
    被告於警詢、偵訊中關於其已自行竊者處收受前開8 袋漁塭
    用電纜線等自白，要非子虛，被告顯係為貪圖行竊者所承諾
    之1,000 元代工報酬，而應允代為燒熔外皮以取出裸銅，遂
    於97年9 月8 日4 時50分許，在前開第三出口處，自行竊者
    收受係屬贓物之前開8 袋漁塭用電纜線無訛，其事後翻異改
    以首開情詞置辯，顯非實在。
二、按收受贓物罪旨在處罰追贓之困難，係屬贓物罪之概括規定
    ，凡與贓物罪有關，不合於搬運、寄藏、故買、牙保贓物，
    而其物因他人財產犯罪已成立贓物之後，有所收受而取得持
    有者均屬之，並不以「無償」且「移轉所有權」為必要（最
    高法院82年度臺非字第188 號判決意旨參照）。查被告既因
    應允代為進行燒熔工作，而對係屬贓物之前開8 袋漁塭用電
    纜線建立持有關係（取得持有），已如前述，則其所為乃係
    犯刑法第349 條第1 項之收受贓物罪。被告前經事實欄所示
    徒刑之宣告及執行完畢，有臺灣高等法院被告前案紀錄表在
    卷可稽，其於該徒刑執行完畢後，5 年以內故意再犯本案有
    期徒刑以上之罪，應論以累犯，並加重其刑。
三、本院審酌被告因貪圖1,000 元之代工報酬而收受贓物，助長
    他人行竊風氣，並增益被害人尋回失物之困難，係屬不該，
    且被告犯後飾詞狡辯，足信其毫無悔意，更無由輕恕。另並
    斟酌被告前即屢因竊盜、公共危險、槍砲彈藥刀械管制條例
    等案件經拘役、有期徒刑之宣告，亦有前開前案紀錄表可查
    ，素行不佳，及被告之教育程度為國中畢業等一切情狀，爰
    量處如主文所示之刑，至偵查檢察官未及審酌被告於本院審
    理中飾詞狡辯之犯後態度，求予量處被告有期徒刑4 月，顯
    嫌過輕，也併指明。
四、員警逮獲被告之際，自被告身上查扣之鉗子1 支、打火機2
    只，及另同時扣得之剪刀、鉗子各1 支，俱非違禁物，且核
    與本案之收受贓物犯行欠缺直接關係，本院自無由為沒收之
    宣告。
據上論斷，應依刑事訴訟法第299 條第1 項前段，刑法第349 條
第1 項、第47條第1 項，刑法施行法第1 條之1 ，判決如主文。
本案經檢察官乙○○到庭執行職務
中    華    民    國    97    年    12    月    17    日
                  刑事第七庭  法  官  莊珮吟
以上正本證明與原本無異。
如不服本判決應於收受本判決後10日內向本院提出上訴書狀，並
應敘述具體理由，如未敘述上訴理由者，應於上訴期間屆滿後20
日內補提理由書狀於本院（均須按他造當事人之人數附繕本）「
切勿逕送上級法院」。
中    華    民    國    97    年    12    月    17    日
                              書記官  黃勤涵
◎附錄本判決論罪之法條：
《刑法第349 條第1 項》
收受贓物者，處3 年以下有期徒刑、拘役或500 元以下罰金。
《刑法施行法第1 條之1 》
中華民國94年1 月7 日刑法修正施行後，刑法分則編所定罰金之
貨幣單位為新臺幣。
94年1 月7 日刑法修正時，刑法分則編未修正之條文定有罰金者
，自94年1 月7 日刑法修正施行後，就其所定數額提高為30倍。
但72年6 月26日至94年1 月7 日新增或修正之條文，就其所定數
額提高為3 倍。


司法院資訊處製作；財團法人民間司法改革基金會備份。
